【裁判字號】    96,重訴,3
【裁判日期】    970116
【裁判案由】    違反毒品危害防制條例
【裁判全文】
臺灣臺東地方法院刑事判決               96年度重訴字第3號
公  訴  人  臺灣臺東地方法院檢察署檢察官
被      告  乙○○
選任辯護人  邱聰安律師
被      告  丙○○
                      之4
選任辯護人  吳漢成律師
被      告  庚○○
指定辯護人  本院公設辯護人  甲○○
被      告  戊○○
選任辯護人  陳信伍律師
被      告  己○○
                      樓（
選任辯護人  吳漢成律師
上列被告等因違反毒品危害防制條例案件，經檢察官提起公訴（
96年度偵字第1594、1724號），本院判決如下：
    主  文
戊○○共同製造第二級毒品未遂，處有期徒刑柒年；扣案如附表
一、二、三所示之物均沒收之。
己○○共同製造第二級毒品未遂，處有期徒刑柒年拾月；扣案如
附表一、二、三所示之物均沒收之。
乙○○、丙○○、庚○○及戊○○（被訴與乙○○等人共同製造
第二級毒品未遂罪部分）均無罪。
    事  實
一、戊○○、己○○（綽號「阿勝」）與姓名、年籍均不詳綽號
    「細主仔」及「章仔」（台語音）之成年男子（此2人由檢
    察官另行偵辦），均明知甲基安非他命係毒品危害防制條例
    第2條第2項第2款所列管之第二級毒品，不得非法持有、製
    造。戊○○原在台東市○○路571號經營雞肉飯小吃店，己○○因常去用餐而結識戊○○，2人同時也是打麻將之牌友
    ，在某次談話中，2人認為製造甲基安非他命可迅速致富，
    遂自民國96年5月間某日起，即共謀向高雄地區綽號「章仔
    」者購買製造甲基安非他命之原料麻黃鹼（EPHEDRINE），
    並透過綽號「章仔」者介紹製毒師父綽號「細主仔」者參與
    製造甲基安非他命，於是戊○○、己○○及「細主仔」與「
    章仔」等4人竟共同基於製造甲基安非他命之犯意聯絡，先
    由戊○○出資約新臺幣（下同）100萬元，己○○再從高雄
    地區載運大批強酸、丙酮、氯仿、乙醚、大水桶、漏斗等製
    造第二級毒品甲基安非他命之化學藥品及器具至戊○○所使
    用位於台東縣台東市○○街101巷30號之空屋內存放，並於
    96年6月24日自高雄地區載運製造甲基安非他命原料麻黃鹼
    （EPHEDRINE）約70公斤至上開空屋內，「細主仔」及「章
    仔」則負責提供甲基安非他命之製造技術、方法，戊○○則
    依照「細主仔」及「章仔」之指示將上開麻黃鹼以氯仿浸泡
    後，連同上開之強酸、丙酮、乙醚等物品，於96年6月28 日
    以貨車分批載運至台東縣鹿野鄉武陵村入口處，會同己○○
    所帶同之製造第二級毒品甲基安非他命師傅即「細主仔」及
    「章仔」，由戊○○帶領「細主仔」及「章仔」至武陵村內
    ，不知情之武昌仁所有之養雞場內，以上開化學藥品及器具
    實施第二級毒品甲基安非他命之第一階段製程，經連續3天
    夜晚完成氯假麻黃素7包（驗後48.86公斤【包裝總重140 公
    克】），戊○○再運至上開強國街空屋處存放。嗣法務部調
    查局中部地區機動工作組員得悉上揭訊息，並於96年7月3日
    14時許，會同豐原憲兵隊、海巡署台中查緝隊、台東縣警察
    局台東分局偵查隊等單位人員前往台東市○○路571號雞肉
    飯小吃店查緝時，戊○○乘機自後門離開，將上開台東市○○街101巷30號之空屋內TC強酸、丙酮、氯仿、乙醚及氯假
    麻黃素7包等物品運至台東市郊森林公園之活水湖附近河堤
    旁丟棄，或囑友人丟棄於台東市○○○○道568巷280之1號
    其所有鴿舍附近，戊○○出面投案說明後，經警、調在上開
    活水湖附近河堤旁之灌木叢內尋獲其等所有如附表一所示物
    品後扣案，再於戊○○上開強國街處所內搜索後，扣得其等
    所有如附表二所示之物品，後又於台東市○○○○道568巷
    280之1號附近扣得其等所有如附表三所示物品。戊○○於偵
    查中供述與本案案情有重要關係之其他共犯己○○之犯罪事
    證，因而使檢察官得以追訴本案之共犯己○○。
三、案經法務部調查局中部地區機動工作組、台東縣警察局臺東
    分局移送臺灣台東地方法院檢察署檢察官偵查起訴。
    理  由
壹、有罪部分：
一、程序部分
    按被告以外之人於審判外之陳述，雖不符前四條之規定，而
    經當事人於審判程式同意作為證據，法院審酌該言詞陳述或
    書面陳述作成時之情況，認為適當者，亦得為證據。當事人
    、代理人或辯護人於法院調查證據時，知有第159條第1項不
    得為證據之情形，而未於言詞辯論終結前聲明異議者，視為
    有前項之同意，刑事訴訟法第159條之5定有明文。查本案檢
    察官所舉所有書面及言詞陳述之證據能力，經本院於準備程
    序及審理時提示被告及其辯護人均表示無意見，迄於言詞辯
    論終結前亦未聲明異議，可認為同意作為證據，本院審酌該
    供述證據之取得過程並無瑕疵，與本案待證事實間復具有相
    當之關聯性，以之為本案證據尚無不當，自得採為證據，先
    此敘明。
二、實體部分
(一)、上開已著手製造第二級毒品甲基安非他命而尚未完成之犯罪
    事實，業據被告己○○、戊○○等二人於偵查及本院審理中
    坦認不諱，並有渠等二人之證詞及結文在卷可徵。此外，復
    有臺灣苗栗地方法院檢察署通訊監察書3份、相關之通訊監
    察譯文、被告戊○○所持有台東市○○街101巷30號之空屋
    處及台東縣鹿野鄉武陵村雞場現場圖、扣案如附表一、二、
    三所示之物品及扣押物品照片可資證明。
(二)、另依照法務部調查局96年10月30日調科壹字第09600461110
    號函說明欄第二點載明：一般而言，以麻黃素為原料製造甲
    基安非他命之流程，主要可分為三個階段，分別為氯（鹵）
    化階段、氫化階段及純化階段等。氯（鹵）化階段係將原料
    麻黃素與亞硫醯二氯（THIONYL CHLORIDE）反應生成氯（假
    ）麻黃素之過程，該過程中需使用氯仿、乙醚、丙酮等溶劑
    ，所需器材為塑膠容器、過濾設備及晾乾設備等。氫化階段
    係將氯（假）麻黃素與氫氣反應生成具甲基安非他命成分之
    甲基安非他命水溶液之過程，該過程中需使用醋酸納、酸（
    如鹽酸等）、鹼（如氫氧化納等）、活性碳、鈀金（氯化鈀
    與硫酸鋇混合物）等試劑，所需器材為壓力反應瓶（槽）、
    氫氣供應設備、酸鹼值測試紙（或設備）、過濾設備及相關
    容器等。純化階段係將甲基安非他命水溶液純化得到甲基安
    非他命結晶之過程，該過程中需使用食鹽等試劑，所需器材
    為冷凍（藏）設備及過濾設備等（見本院卷第202、203頁）
    。
(三)、又照法務部調查局96年8月19日調科壹字第09622160120號鑑
    定書（見96年度偵字第1594號偵查卷第266、267頁、法務部
    調查局中部地區機動工作組戊○○等涉嫌製造安非他命毒品
    工廠案第5、6頁）載明：
１、現場A：（台東市○○街101巷30號）
、送驗編號五「疑沾有氯甲麻黃素之濾紙」經檢驗結果有第四
    級毒品先驅原料第1項麻黃鹼（EPHEDRINE）成分殘留。
、送驗壓力表（編號一）、攪拌棒（編號二）、氫氣瓶蓋（編
    號三）、疑沾有氯假麻黃素之白報紙（編號四）、塑膠桶（
    編號六）、鋼鍋蓋（編號七）、鋼鍋（編號八）、氫氣導管
    （編號九）、杓子（編號十）、濾網（編號十一）、塑膠盒
    （編號十二）經檢驗結果均未發現有法定毒品殘留。
２、現場B：（台東市森林公園活水湖附近河堤）
、送驗編號15-1、15-2、15-3、15-4、15-5、15-6、15-7共7
    包粉末，經檢驗結果均有氯假麻黃素成分，合計淨重48.86
    公斤（包裝總重140公克）。
、送驗陶瓷漏斗（編號14）經檢驗結果有氯假麻黃素殘留。
、送驗TC強酸（編號1、2）、丙酮（編號3）、乙醚（編號4）
    、氯化鈀（編號5）、溫度計（編號6）、氯仿（編號7）、
    氯仿空瓶（編號8）、漏斗（編號9）、冰箱（編號10）、食
    鹽（編號11）、晾乾氯假麻黃素之白報紙（編號12）、玻璃
    瓶（編號13）經檢驗結果均未發現有法定毒品殘留。
３、該等器具設備符合甲基安非他命製程中，由麻黃鹼製成氯（
    假）麻黃素（第一階段，又稱鹵化反應）之必須配備，此種
    組合俗稱為「甲基安非他命毒品地下製造工廠」第一階段。
(四)、再依照法務部調查局96年10月30日調科壹字第09600461110
    號函說明欄第四點附表一載明：
    鋼瓶（編號1-6）可能為盛裝氫氣之用。
    鋼盤（編號1-7）第一或第三階段皆可使用以晾乾成品或半
    成品。
    鋼鍋（編號1-11）各階段皆可使用之容器。
    抽真空用之塑膠管（編號1-14）連接真空幫浦與燒瓶之連接
    管。
    活性炭（編號1-17）第二階段反應及第三階段使結晶除臭及
    除色。
    醋酸納（編號1-18）第二階段當做緩衝溶液之用。
    硫酸鋇（編號1-19）第二階段在反應瓶內氫化之催化劑。
    乙醚（編號1-20）第一階段析出氯假麻黃素晶體用之溶劑。
    丙酮（編號1-21）第一階段將氯假麻黃素不純物溶洗出來。
    不明化學藥品（編號1-22，其中玻璃瓶經本局編號為A者）
    用途不明。
    鹽酸（編號1-23）第二階段調整酸鹼值之用。
    冰箱（編號1-24 ）第三階段加速析出甲基安非他命結晶。
    （以上所述第一階段為鹵化反應階段、第二階段為氫化反應
    階段、第三階段為純化反應階段）
(五)、另依照法務部調查局96年10月30日調科壹字第09600461110
    號函說明欄第四點附表二載明：被告戊○○製造甲基安非他
    命各階段中之作用
    現場A：（台東市○○街101巷30號）
    編號一、壓力表─第二階段導入氫氣後顯示壓力之裝置。
    編號三、氫氣瓶蓋─第二階段使用氫氣瓶之蓋子。
    編號七、鋼鍋蓋─各階段皆可使用容器之蓋子。
    編號八、鋼鍋─各階段皆可使用之容器。
    編號九、氫氣導管─第二階段導入氫氣之連接管。
    現場B：（台東市森林公園活水湖附近河堤）
    編號1、2、TC強酸─第一階段將麻黃素中之羥基以氯取代。
    編號3、丙酮─第一階段將氯假麻黃素不純物溶洗出來。編
    號4、乙醚─第一階段析出氯假麻黃素晶體用之溶劑。編號5
    、氯化鈀─第二階段在反應瓶內氫化之催化劑。
    編號7、 氯仿─第一階段浸溶麻黃素之用。
    編號11、食鹽─第三階段利於結晶析出。
    編號12、晾乾氯假麻黃素之白報紙─第一階段晾乾氯假麻黃
            素之用。
    （以上所述第一階段為鹵化反應階段、第二階段為氫化反應
    階段、第三階段為純化反應階段）
(六)、按證人保護法第14條第1項規定「第二條所列刑事案件之被
    告或犯罪嫌疑人，於偵查中供述與該案案情有重要關係之待
    證事項或其他正犯或共犯之犯罪事證，因而使檢察官得以追
    訴該案之其他正犯或共犯者，以經檢察官事先同意者為限，
    就其因供述所涉之犯罪，減輕或免除其刑。」；次按本法第
    14 條第1項及第2項所稱檢察官事先同意，指檢察官本案偵
    查終結前之同意。檢察官同意者，應記明筆錄。此觀證人保
    護法施行細則第21條之規定自明。查本件係經檢察官同意依
    照證人保護法第14條第1項之規定辦理，並載明於偵查筆錄
    上（見偵字第1594號卷第103頁），之後並於96年7月10日9
    時40分許在台東縣台東市○○路317號（臺灣台東監獄）前
    為警拘獲，被告戊○○自得依證人保護法上開規定減輕其刑
    。
(七)、再查被告己○○所提供之事證，顯尚未足以使檢察官有效地
    追訴共犯「細主仔」及「章仔」製造第二級毒品之犯行，並
    不符合證人保護法第14條第1項之減刑或免除其刑之規定。
(八)、綜上所述，被告戊○○、己○○所為製造第二級毒品甲基安
    非他命未遂之犯行，堪以認定，應依法論科。
三、論罪與量刑
(一)、按甲基安非他命為毒品危害防制條例第2 條第2 項第2 款規
    定之第二級毒品，被告戊○○、己○○與「細主仔」及「章
    仔」之成年男子共同製造甲基安非他命之行為，尚未製得可
    供施用之高純度甲基安非他命結晶即為警查獲，核被告戊○○、己○○所為，均係犯毒品危害防制條例第4條第6項、第
    2 項之製造第二級毒品罪未遂罪。被告2人於上開時、地製
    造甲基安非他命之流程，係為達製造甲基安非他命之目的所
    為之數舉動，且於同時同地或密切接近之時、地實施，侵害
    同一之法益，各行為之獨立性極為薄弱，依一般社會觀念，
    在時間差距上，難以強行分開，在刑法評價上，以視為數個
    舉動之接續施行，合為包括之一行為予以評價，較為合理，
    自應論以接續犯。被告戊○○、己○○之行為尚屬未遂，依
    刑法第25條第2項規定，按既遂犯之刑減輕之。被告戊○○
    、己○○與「細主仔」及「章仔」間，就上開犯行有犯意聯
    絡及行為分擔，為共同正犯。又被告戊○○另符合證人保護
    法第14條第1項之規定，應遞減輕其刑。
(二)、爰審酌被告二人正值青壯，不思正途，為牟私利即率而與人
    共同加工製造第二級毒品甲基安非他命，由扣案化學藥劑及
    製毒器具之數量，可知製造毒品規模不小，再從第一階段鹵
    化反應所製造之數量，高達48.86公斤【包裝總重140公克】
    ，助長毒品之氾濫，危害國人之健康至鉅，台東地區風景秀
    麗，人民民風淳樸，若製造完成流入市面，將嚴重殘害社會
    大眾身心健康，犯罪之情節及惡性甚重；惟念其等於犯罪後
    ，均坦認犯行，並提供事證供檢察官追查尚未到案之共犯，
    具有悔意之態度等一切情形，各量處如主文所示之刑。
(三)、扣案如附表一、二、三所示之物，係被告戊○○等人製造毒
    品所用之原料、工具、製造過程中之中間產物及盛裝中間產
    物之器具，係製造甲基安非他命所用之物，並屬被告等人所
    有，亦據被告戊○○及己○○於偵查及本院審理中供承在卷
    ，均依毒品危害防制條例第19條第1項規定，宣告沒收。其
    餘被告己○○所持有之行動電話2支，則查無實據為供本案
    犯罪所用之物，故不予宣告沒收。
貳、無罪部分
一、公訴意旨略以：被告乙○○、丙○○、庚○○、戊○○及年
    籍姓名不詳綽號「小高」之成年男子均明知甲基安非他命係
    毒品危害防制條例第2條第2項第2款所列管之第二級毒品，
    不得非法持有、製造。詎被告乙○○、丙○○、庚○○、戊○○及「小高」竟共同基於製造第二級毒品甲基安非他命之
    犯意聯絡，於96年6月初，由被告乙○○向被告丙○○提議
    製造第二級毒品甲基安非他命，未幾，被告丙○○由「小高
    」處獲得製造第二級毒品甲基安非他命之原料，並交由被告
    乙○○所引薦之被告庚○○鑑定，認係鹽酸麻黃素後，遂於
    同年6月26日左右，被告丙○○將20公斤左右之上開原料，
    載至被告庚○○位於臺北縣汐止鎮宏碁大樓地下二樓辦公室
    ，被告乙○○、庚○○重新包裝後，由被告乙○○載運至其
    所經營，位於臺東縣臺東市○○○路310之1號之久大汽車商
    行置放，由被告戊○○提供相關器具並教導乙○○取1公斤
    該等原料，以氯仿浸泡先行試驗該等原料之品質，並試作第
    二級毒品甲基安非他命之先期產品。詎因被告乙○○試作結
    果不符理想，遂央求被告庚○○及丙○○南下至上開臺東市
    之久大車行商量對策，被告庚○○於96年6月30日到達台東
    後，再從被告乙○○所浸泡之上開1公斤原料中取出部分浸
    泡過之原料，以不詳方法用3茶杯裝放以為還原，而獲得部
    分製造第二級毒品甲基安非他命原料之麻黃鹼。嗣經法務部
    調查局中部地區機動工作組循線得悉上揭訊息，並於96年7
    月3日14時，會同豐原憲兵隊、海巡署臺中查緝隊、台東縣
    警察局台東分局等單位人員，往上開被告乙○○所營之久大
    汽車商行搜索，並查獲被告乙○○、丙○○、庚○○及戊○○等人。因認被告乙○○、庚○○、丙○○及戊○○等4人
    所為，均係犯毒品危害防制條例第4條第6項、第2項之製造
    第二級毒品安非他命未遂罪嫌等語。
二、按犯罪事實應依證據認定之，無證據不得認定犯罪事實；不
    能證明被告犯罪或其行為不罰者，應諭知無罪之判決，刑事
    訴訟法第154條第2項、第301條第1項分別定有明文。次按行
    為不能發生犯罪之結果，又無危險者，不罰，此刑法第26條
    定有明文。又依據刑法第26條立法理由第二點載明：關於未
    遂犯之規定，學理中有採客觀未遂論、主觀未遂論、或折衷
    之「印象理論」。參諸不能犯之前提係以法益未受侵害或未
    有受侵害之危險，如仍對於不能發生法益侵害或危險之行為
    課處刑罰，無異對於行為人表露其主觀心態對法律敵對性之
    制裁，在現代刑法思潮下，似欠合理性。因此，基於刑法謙
    抑原則、法益保護之功能及未遂犯之整體理論，宜改採客觀
    未遂論，亦即行為如不能發生犯罪之結果，又無危險者，不
    構成刑事犯罪。
三、公訴意旨認被告乙○○、丙○○、庚○○、戊○○等4人涉
    有上開罪嫌，乃以(一)、被告乙○○、丙○○、庚○○及戊○○之自白及不利於已之證述、(二)、臺灣苗栗地方法院檢察署
    通訊監察書3份、(三)、相關之通訊監察譯文、(四)、久大汽車
    商行之現場圖、(五)、臺灣臺東地方法院96年度聲搜字第123
    號搜索票1張、(六)、扣押物品目錄表（有乙○○及庚○○簽
    名）、(七)、扣案如附表三之物品、(八)、照片26張、(九)、法務
    部調查局鑑定書為其論罪之依據。訊據被告乙○○、丙○○
    、庚○○、戊○○等4人均堅詞否認有何違反毒品危害防制
    條例犯行，被告乙○○辯稱：戊○○他看那東西好像不是麻
    黃素，加氯仿要看看是否具有麻黃素的成份，只是要試驗麻
    黃素之真假，不是要作先期產品，該原料無法製成甲基安非
    他命等語。被告丙○○辯稱：我只是仲介者，無心製造甲基
    安非他命，我是急著要跟乙○○要錢，乙○○欠我錢，他叫
    我幫他找原料要作減肥藥。6月初還沒有提到製造甲基安非
    他命這事情，乙○○有跟我建議說要作減肥藥，正式提到要
    作（甲基）安非他命，是6月20幾號才提到，叫我幫其找麻
    黃素要製造（甲基）安非他命時才提到。我不知道我拿的是
    不是麻黃素等語。被告庚○○辯稱：乙○○說如果可以還原
    製造出來甲基安非他命，他說要給我製造甲基安非他命成品
    的3分之1提供給我作為酬勞。我說試試看，因為我下來看到
    那1公斤的原料怪怪的，我覺得那原料有問題等語。被告戊○○辯稱：其只有提供藥水，沒有和乙○○一起製作甲基安
    非他命，亦未約定報酬，乙○○所取得之原料，並非麻黃鹼
    等語。
四、經查：
(一)、依照法務部調查局96年8月19日鑑定書（見96年度偵字第
    1594號偵查卷第268、269頁）載明：
１、送驗編號1－4、1－5之白色粉末，經檢驗結果均含有第四級
    毒品先驅原料第1項麻黃鹼（EPHEDRINE）成分，淨重分別為
    15公克（包裝重50公克）及5公克（包裝重70公克）。
２、送驗量杯（編號1-8）、湯匙經檢驗結果均有第四級毒品先
    驅原料麻黃鹼（EPHEDRINE）殘留。
３、送驗編號1-1、1-2、1-3之白色粉末，經檢驗結果均未發現
    法定毒品成分，淨重分別為18.5公斤（包裝重0.5公斤）、
    950公克（包裝重50公克）、13公克（包裝重25公克）。
４、送驗鋼瓶（編號1-6）、鋼盤（編號1-7）、粉紅色漏斗（編
    號1-9）、杓子（編號1-10）、鋼鍋（編號1-11）、塑膠手
    套（編號1-12）、濾紙（編號1-13）、抽真空用之塑膠管（
    編號1-14）、陶瓷漏斗（編號1-15）、玻璃瓶（編號1-16）
    、活性炭（編號1-17）、醋酸納（編號1-18）、硫酸鋇（編
    號1-19）、乙醚（編號1-20）、丙酮（編號1-21）、不明化
    學藥品（編號1-22，其中玻璃瓶經本局編號為A者）、鹽酸
    （編號1-23）、冰霜（編號1-24）經檢驗結果。
５、送驗不明化學物品（編號1-22，其中玻璃瓶經本局編號為B
    者）之褐色粉末，經檢驗結果含鈀金成分（該成分為製造甲
    基安非他命第二階段之重要催化劑），淨重45公克（包裝重
    70公克）。
(二)、另依照法務部調查局96年10月30日調科壹字第09600461110
    號函說明欄第三點載明：經本局檢驗結果，扣押證物編號
    1-1、1-2、1-3，係「對苯二甲醛（TEREPHTHALADEHYDE）」
    ，該物質係一般常見之工業原料，以該原料再配合本案現場
    查獲之製造工具及化學原料研判，應無製成甲基安非他命之
    可能。綜合研判本案，嫌犯可能以甲基安非他命工廠之第一
    階段製造設備，意圖製造甲基安非他命或其中間產物，惟因
    原料不純正或技術不嫺孰致未製程中間產物氯（假）麻黃鹼
    或甲基安非他命等語；其次，內政部警政署刑事警察局96年
    11月29日刑鑑字第0960176778號函亦載明：「對苯二甲醛（
    TEREPHTHALADEH YDE）」非屬「毒品危害防制條例」之「毒
    品先驅原料」品項，亦非屬「先驅化學品工業原料之種類及
    申報檢查辦法」之「甲類」或「乙類」品項，實務上本局亦
    未曾發現以「對苯二甲醛」製造第二級毒品安非他命或甲基
    安非他命之案例；及國立成功大學96年12月4日成大理院字
    第0960007520號函同載明：「對苯二甲醛（TEREPHTHALAD
    EHYDE）」並不適用於製造安非他命或甲基安非他命等語（
    分見本院卷第248至251頁）。
(三)、又依據法務部調查局96年11月27日調科壹字第09600474440
    號函載明（見本院卷第248、249頁）：
１、被告乙○○等違反毒品危害防制條例扣押證物編號1-1、1-2
    、1-3，經本局檢驗結果係「對苯二甲醛（TEREPHTHALADEHY
    DE）」。扣押證物編號1-4及1-5，經本局檢驗結果係第第四
    級毒品先驅原料第1項麻黃鹼（EPHEDRINE），該物質可供作
    為製造甲基安非他命之原料。但以現場查獲之製造工具研判
    ，本案中之「對苯二甲醛」應無製成麻黃鹼之可能。至於為
    何現場有前述二物質及二者之關係，因本局對獲案工廠之研
    判，係依據現場證物之鑑驗結果，若彼此之間有因果關係，
    自可憑藉專業據以推論，惟若現場查獲之試劑及製造工具，
    無法支持該等推論，本局實無從臆測何以致之。
２、扣押證物編號1-8量杯及未編號之湯匙均檢驗出有麻黃鹼殘
    留，而其他現場設備並無麻黃鹼殘留，本局研判該等器皿可
    能曾取量或盛裝過麻黃鹼，致有麻黃鹼殘留。
(三)、另被告戊○○於本院96年12月31日審理中供述：「乙○○從
    台北運下來時，還沒到家，直接先將20公斤的東西載到我店
    裡拿給我看，第一時間我就告訴他說那個不是，叫他不要用
    ，拿回去還給人家，他說不要，他說藥水給我，他要自己實
    驗，他不相信那個東西是否沒有成份，他自己要實驗。‧‧
    ‧我看乙○○的東西與我們高雄載來的東西不一樣，我有拿
    高雄那邊的一點點給乙○○，根本就不一樣，是用1個小小
    透明夾鏈的原料給他看，讓他比較跟我們的原料不一樣。」
    等語；又被告庚○○於本院96年12月31日審理中供述：我來
    時他們（指乙○○等人）已經泡好1個塑膠盒，我沒有處理
    ，我只是用一般的小瓷杯，用1、2勺，讓其在旁邊晾乾，用
    電磁爐加熱把熱水倒到3杯小瓷杯裡面，我加水是要稀釋等
    它乾。這3杯都沒有加任何化學原料，這3個茶杯，是在乙○○商行裡面泡茶桌上的，我直接從泡茶桌那邊拿的。」、「
    （問：在調查站查獲之前，這3個茶杯有無裝過別的原料？
    ）有，其中兩杯我是裝乙○○去泡氯仿的原料，我用開水去
    沖，另外在桌上拿的是另外1批的東西，那是小塑膠紙袋裝
    的另外1個小瓷杯就是裝塑膠袋裡面東西，我有加水，依照
    乙○○所講是不同1批的原料，他只說桌上有1包小小塑膠袋
    裝的，他說是他1個朋友的，我不大記得他朋友的名字。」
    、「（問：還有扣案證物編號1-4、1-5均有麻黃鹼殘留？）
    1-5是一個瓷杯，透明的是玻璃杯，我有把乙○○講的小塑
    膠袋的東西從瓷杯倒到另外1個玻璃杯裡面，印象中類似1-4
    編號的杯子裡面，但不是像1-8那麼大的量杯。」、「可能
    是那1小袋子的關係（指被告戊○○提供之1小袋麻黃鹼（
    EPHEDRINE）），我有聽乙○○說這個才是麻黃素，我好奇
    才把它倒出來，因那東西是從汐止辦公大樓載回來的，想看
    差別在哪裡，我當時是用湯匙挖，還是用直接倒出來我忘記
    了。」等語；被告乙○○：「桌上那1小包是戊○○拿給我
    的，並且說你買的不是原料，這個才是原料‧‧‧他說你被
    騙了，這不是原料。」等語。綜合上開3人所述及上開法務
    部調查局之鑑定報告及函示，堪認扣押證物編號1-4及1-5，
    編號1-8量杯及未編號之湯匙均檢驗出有第四級毒品先驅原
    料第1項麻黃鹼（EPHEDRINE），該物質可供作為製造甲基安
    非他命之原料等情，應係該等器皿曾取量或盛裝過被告戊○○提供另案（指高雄地區取得）之麻黃鹼，致有麻黃鹼殘留
    。
五、綜上，公訴人認定被告乙○○等4人涉犯前揭犯行，其所憑
    證據尚不足以為被告乙○○等4人有罪之認定。尤其是本案
    被告乙○○等4人所購得之原料係屬「對苯二甲醛（TEREPHT
    HALADE HYDE）」，該物質係一般常見之工業原料，以該原
    料再配合本案現場查獲之製造工具及化學原料研判，應無製
    成甲基安非他命之可能。揆諸上開說明可知，本案實屬不能
    犯，即行為不能發生製造第二級毒品甲基安非他命之結果，
    又無危險，應不構成刑事犯罪。爰諭知被告乙○○等4人無
    罪之判決。
六、毒品危害防制條例第11條第3項所謂「持有專供製造或施用
    毒品之器具者」，法條既規定「專」供，自應解為「專」以
    供製造或施用毒品之器具者為限，若通常尚可以供他項用途
    之器具，當非該條文所謂之「專供」。本件扣案之鋼瓶1支
    、鋼盤2個、量杯3個，粉紅色漏斗1個、勺子1支、鋼鍋1個
    、塑膠手套1雙、濾紙2張、抽真空用塑膠管1條、陶瓷漏斗
    1個、玻璃瓶1個、活性碳1瓶、醋酸1瓶、硫酸1瓶、乙醚1箱
    、丙酮1箱、不明化學物品1箱、鹽酸1瓶、冰箱1座為一般日
    常用品，並非專供施用毒品之器具，並未另犯有毒品危害防
    制條例第11條第3項之持有專供施用毒品之器具罪。
七、至於被告戊○○提供另案（指上開高雄地區取得）之麻黃鹼
    予被告乙○○，是否構成毒品危害防制條例第8條第4項之罪
    嫌，俟本案確定後，再移請檢察官另行偵辦。
據上論斷，應依刑事訴訟法第299條第1項前段、第301條第1項，
毒品危害防制條例第4條第6項、第2項、第19條第1項，證人保護
法第14條第1項、刑法第11條、第28條、第25條、第26條，判決
如主文。
本案經檢察官丁○到庭執行職務。
中    華    民    國    97    年    1     月    16    日
            刑事第二庭  審判長法  官  李水源
                              法  官  蔡玉雪
                              法  官  盧亨龍
以上正本證明與原本無異。
如不服本判決應於收受本判決後10日內向本院提出上訴書狀，其
未敘述上訴理由者，並得於提起上訴後10日內向本院補提理由書
狀（均須按他造當事人之人數附繕本）。
「切勿逕送上級法院」。
                              書記官  陳美鄉
中    華    民    國    97    年    1     月    23    日
附錄本判決論罪科刑法條：
毒品危害防制條例第4條
製造、運輸、販賣第一級毒品者，處死刑或無期徒刑；處無期徒
刑者，得併科新臺幣 1 千萬元以下罰金。
製造、運輸、販賣第二級毒品者，處無期徒刑或 7 年以上有期
徒刑，得併科新臺幣 7 百萬元以下罰金。
製造、運輸、販賣第三級毒品者，處 5 年以上有期徒刑，得併
科新臺幣 5 百萬元以下罰金。
製造、運輸、販賣第四級毒品者，處 3 年以上 10 年以下有期
徒刑，得併科新臺幣 3 百萬元以下罰金。
製造、運輸、販賣專供製造或施用毒品之器具者，處 1 年以上
7 年以下有期徒刑，得併科新臺幣 1 百萬元以下罰金。
前五項之未遂犯罰之。
附表一（在戊○○臺東市○○街101巷30號查扣之物品，臺東地
        檢96年度保管字第677號）
┌──┬──────┬──┬───────────────┐
│編號│扣案時品名  │數量│     法務部調查局鑑驗結果     │
├──┼──────┼──┼───────────────┤
│ 一 │壓力表      │2個 │未發現有法定毒品殘留          │
├──┼──────┼──┼───────────────┤
│ 二 │攪拌棒      │2支 │未發現有法定毒品殘留          │
├──┼──────┼──┼───────────────┤
│ 三 │氫氣瓶蓋    │1個 │未發現有法定毒品殘留          │
├──┼──────┼──┼───────────────┤
│ 四 │疑沾有氯假麻│1份 │未發現有法定毒品殘留          │
│    │黃素白報紙  │    │                              │
├──┼──────┼──┼───────────────┤
│ 五 │疑沾有氯假麻│1份 │有麻黃鹼（EPHEDRINE）成分殘留 │
│    │黃素濾紙    │    │                              │
├──┼──────┼──┼───────────────┤
│ 六 │塑膠桶      │2桶 │未發現有法定毒品殘留          │
├──┼──────┼──┼───────────────┤
│ 七 │鋼鍋蓋      │3個 │未發現有法定毒品殘留          │
├──┼──────┼──┼───────────────┤
│ 八 │鋼鍋        │1個 │未發現有法定毒品殘留          │
├──┼──────┼──┼───────────────┤
│ 九 │氫氣導管    │1份 │未發現有法定毒品殘留          │
├──┼──────┼──┼───────────────┤
│ 十 │杓子        │1個 │未發現有法定毒品殘留          │
├──┼──────┼──┼───────────────┤
│十一│濾網        │1個 │未發現有法定毒品殘留          │
├──┼──────┼──┼───────────────┤
│十二│塑膠盒      │1個 │未發現有法定毒品殘留          │
└──┴──────┴──┴───────────────┘
附表二（在臺東市活水湖附近河堤旁扣得物品，臺東地檢96年度
        保管字第676號）
┌──┬───────┬──────┬───────────┐
│編號│扣案時品名    │數量        │法務部調查局鑑驗結果  │
├──┼───────┼──────┼───────────┤
│ 1  │TC強酸20瓶    │1箱         │未發現有法定毒品殘留  │
├──┼───────┼──────┼───────────┤
│ 2  │TC強酸16瓶    │1箱         │未發現有法定毒品殘留  │
├──┼───────┼──────┼───────────┤
│ 3  │丙酮          │8桶         │未發現有法定毒品殘留  │
├──┼───────┼──────┼───────────┤
│ 4  │乙醚          │86瓶        │未發現有法定毒品殘留  │
├──┼───────┼──────┼───────────┤
│ 5  │氯化鈀        │1瓶         │未發現有法定毒品殘留  │
├──┼───────┼──────┼───────────┤
│ 6  │溫度計        │8支         │未發現有法定毒品殘留  │
├──┼───────┼──────┼───────────┤
│ 7  │氯仿          │260 瓶      │未發現有法定毒品殘留  │
├──┼───────┼──────┼───────────┤
│ 8  │氯仿空瓶      │22瓶        │未發現有法定毒品殘留  │
├──┼───────┼──────┼───────────┤
│ 9  │漏斗          │1個         │未發現有法定毒品殘留  │
├──┼───────┼──────┼───────────┤
│ 10 │冰箱          │2台         │未發現有法定毒品殘留  │
├──┼───────┼──────┼───────────┤
│ 11 │鹽巴          │1盒         │未發現有法定毒品殘留  │
├──┼───────┼──────┼───────────┤
│ 12 │晾乾氯假麻黃素│1箱         │未發現有法定毒品殘留  │
│    │之白報紙      │            │                      │
├──┼───────┼──────┼───────────┤
│ 13 │玻璃瓶        │1支         │未發現有法定毒品殘留  │
├──┼───────┼──────┼───────────┤
│ 14 │陶瓷漏斗      │1支         │氯假麻黃素殘留        │
├──┼───────┼──────┼───────────┤
│    │第一階段成品（│1袋         │有氯假麻黃素成分      │
│15-1│氯假麻黃素）  │            │                      │
├──┼───────┼──────┼───────────┤
│15-2│第一階段成品（│1袋         │有氯假麻黃素成分      │
│    │氯假麻黃素）  │            │                      │
├──┼───────┼──────┼───────────┤
│15-3│第一階段成品（│1袋         │有氯假麻黃素成分      │
│    │氯假麻黃素）  │            │                      │
├──┼───────┼──────┼───────────┤
│15-4│第一階段成品（│1袋         │有氯假麻黃素成分      │
│    │氯假麻黃素）  │            │                      │
├──┼───────┼──────┼───────────┤
│15-5│第一階段成品（│1袋         │有氯假麻黃素成分      │
│    │氯假麻黃素）  │            │                      │
├──┼───────┼──────┼───────────┤
│15-6│第一階段成品（│1袋         │有氯假麻黃素成分      │
│    │氯假麻黃素）  │            │                      │
├──┼───────┼──────┼───────────┤
│15-7│第一階段成品（│1袋（上開7袋│有氯假麻黃素成分      │
│    │氯假麻黃素）  │合計淨重48. │                      │
│    │              │86公斤【包裝│                      │
│    │              │總重140公克 │                      │
│    │              │】）        │                      │
└──┴───────┴──────┴───────────┘
附表三（在臺東市○○○○道568巷280之1號查扣之物品，臺東
        地檢96年度保管字第802號）
┌──┬──────┬──┬───────────────┐
│編號│扣案時品名  │數量│     備註                     │
├──┼──────┼──┼───────────────┤
│ 1  │濾紙        │1盒 │                              │
├──┼──────┼──┼───────────────┤
│ 2  │漏斗        │1個 │                              │
├──┼──────┼──┼───────────────┤
│ 3  │過濾巾      │10件│                              │
├──┼──────┼──┼───────────────┤
│ 4  │活性碳      │10瓶│                              │
│    │            │    │                              │
├──┼──────┼──┼───────────────┤
│ 5  │量杯        │1個 │                              │
│    │            │    │                              │
├──┼──────┼──┼───────────────┤
│ 6  │巴精        │2瓶 │（應係鈀金之誤）              │
├──┼──────┼──┼───────────────┤
│ 7  │瓦斯爐      │1台 │                              │
├──┼──────┼──┼───────────────┤
│ 8  │不銹鋼鍋    │2個 │                              │
├──┼──────┼──┼───────────────┤
│ 9  │固定鏍栓    │10組│                              │
├──┼──────┼──┼───────────────┤
│ 10 │調速器馬達  │1組 │                              │
├──┼──────┼──┼───────────────┤
│ 11 │溫度器      │5支 │                              │
├──┼──────┼──┼───────────────┤
│ 12 │真空馬達    │1台 │                              │
├──┼──────┼──┼───────────────┤
│ 13 │真空馬達    │1台 │                              │
├──┼──────┼──┼───────────────┤
│ 14 │不銹鋼搖檯機│1台 │                              │
├──┼──────┼──┼───────────────┤
│ 15 │不銹鋼攪拌機│1台 │                              │
│    │座          │    │                              │
├──┼──────┼──┼───────────────┤
│ 16 │玻璃漏斗    │1個 │                              │
└──┴──────┴──┴───────────────┘


司法院資訊處製作；財團法人民間司法改革基金會備份。
